臺灣苗栗地方法院刑事判決　　　　　 96年度交簡上緝字第1號
公　訴　人　台灣苗栗地方法院檢察署檢察官
被　　　告　乙○○
即　上訴人
上列被告因過失傷害案件，不服本院苗栗簡易庭中華民國92年5
月20日91年度苗交簡字第921 號第一審簡易判決（聲請案號：臺
灣苗栗地方法院檢察署91年度偵字第3322號），提起上訴，本院
管轄第二審合議庭改依通常程序自為第一審判決如下：
    主  文
原判決撤銷。
乙○○免訴。
    理  由
一、公訴意旨略稱：被告乙○○於民國（下同）91年7 月4 日15
    時許，無照騎乘車號ＱＯＭ–873 號輕機車，沿苗栗縣通霄
    鎮○○○○道路由南往北方向行駛，行經該道路11公里9 百公
    尺處時，本應注意汽車行駛時，駕駛人應注意車前狀況，並
    隨時採取必要之安全措施，而依當時情況亦無不能注意情事
    ，竟疏未注意車前狀況，適其同向前方之行人甲○○亦未靠
    路邊行走，乙○○因閃避不及而失控滑倒撞及甲○○，致甲
    ○○因此受有右側髖臼骨折之傷害，因認被告乙○○涉犯刑
    法第284條第1項前段之過失傷害罪嫌等語。
二、按案件時效已完成者，應諭知免訴之判決，刑事訴訟法第30
    2 條第2 款定有明文。又免訴判決得不經言詞辯論為之，亦
    為同法第307 條所明定。
三、次按，被告乙○○行為後，刑法第80、第83條關於追訴權時
    效期間、停止之規定，業已於94年2 月2 日修正公布，並於
    95 年7月1 日施行，依現行刑法第2 條第1 項規定：「行為
    後法律有變更者，適用行為時之法律。但行為後之法律有利
    於行為人者，適用最有利於行為人之法律」，因追訴權時效
    期間之長、短，關係是否行為人受到刑事追訴或處罰，而追
    訴時效完成者，依刑事訴訟法第302 條第2 款規定應諭知免
    訴判決，而免訴判決為實體判決，因此關於追訴時效期間之
    修正，應屬實體刑罰法律變更，而有刑法第2 條第1 項規定
    之適用（臺灣高等法院暨所屬法院因應新修正刑法施行座談
    會問題13之研討結果意見參照）。茲就新、舊法比較適用情
    形分述如下：
（1）修正前刑法第80條規定：「追訴權，因左列期間內不行使
     而消滅：一、死刑、無期徒刑或10年以上有期徒刑者，20
     年。二、3 年以上10年未滿有期徒刑者，10年。三、1 年
     以上3 年未滿有期徒刑者，5 年。四、1 年未滿有期徒刑
     者，3 年。五、拘役或罰金者，1 年。前項期間自犯罪成
     立之日起算。但犯罪行為有連續或繼續之狀態者，自行為
     終了之日起算」。另依修正前刑法第83條規定：「追訴權
     之時效，如依法律之規定，偵查、起訴或審判之程序，不
     能開始或繼續時，停止其進行。前項時效停止，自停止原
     因消滅之日起，與停止前已經過之期間，一併計算。停止
     原因繼續存在之期間，如達於第80條第1 項各款所定期間
     4分之1 者，其停止原因視為消滅」。
（2）修正後刑法第80條則規定：「追訴權，因下列期間內未起
     訴而消滅：一、犯最重本刑為死刑、無期徒刑或10年以上
     有期徒刑之罪者，30年。二、犯最重本刑為3 年以上10年
     未滿有期徒刑之罪者，20年。三、犯最重本刑為1 年以上
     3 年未滿有期徒刑之罪者，10年。四、犯最重本刑為1 年
     未滿有期徒刑、拘役或罰金之罪者，5 年。前項期間自犯
     罪成立之日起算。但犯罪行為有繼續之狀態者，自行為終
     了之日起算」。至修正後刑法第83條規定：「追訴權之時
     效，因起訴而停止進行。依法應停止偵查或因犯罪行為人
     逃匿而通緝者，亦同。前項時效之停止進行，有下列情形
     之一者，其停止原因視為消滅：一、諭知公訴不受理判決
     確定，或因程序上理由終結自訴確定者。二、審判程序依
     法律之規定或因被告逃匿而通緝，不能開始或繼續，而其
     期間已達第80條第1 項各款所定期間4 分之1 者。三、依
     第1 項後段規定停止偵查或通緝，而其期間已達第80條第
     1 項各款所定期間4 分之1 者。前2 項之時效，自停止原
     因消滅之日起，與停止前已經過之期間，一併計算」。
（3）本件被告乙○○所涉犯刑法第284 條第1 項前段過失傷害
     罪，其法定本刑為6 月以下有期徒刑、拘役或科5 百元以
     下之罰金，其追訴權時效期間依修正前刑法第80條第1 項
     第4 款規定為3 年，再依修正前刑法第83條規定加計因通
     緝無法進行審判之停止進行期間（3 年追訴權時效期間4
     分之1 為9 月），修法前之追訴權時效加計停止期間即為
     3 年9 月；而依修正後刑法第80條第1 項第4 款規定，其
     追訴權時效為5 年，加計停止進行之期間（5 年追訴權時
     效期間4 分之1 為1 年3 月），則修法後之追訴權時效加
     計4 分之1 停止期間為6 年3 月，茲經比較新舊法之結果
     ，自以修正前刑法上開規定，對於被告乙○○有利，依刑
     法第2 條第1 項規定，本件自應適用被告乙○○行為時之
     上開修正前刑法規定。
四、經查：本件被告乙○○被訴於91年7 月4 日，對被害人甲○
    ○犯刑法第284 條第1 項前段過失傷害罪嫌，其追訴權時效
    期間，依修正前刑法第80條第1 項第4 款規定為3 年9 月，
    已如前述。本件經檢察官於91年8 月12日受理後開始實施偵
    查，於91年11月12日起訴，並於91年11月28日繫屬於本院，
    迄本院於93年3 月17日發布通緝日止之期間1 年7 月5 日（
    此期間不生時效進行之問題），再加計因被告乙○○通緝，
    致本案審判程序不能開始，而停止追訴權時效進行所達上開
    追訴權期間4 分之1 期間（即3 年9 月），被告乙○○所犯
    前開過失傷害犯行，其追訴權時效應至96年11月9 日完成。
    惟被告乙○○迄今仍未緝獲歸案，其所犯上開過失傷害罪嫌
    之追訴權已因時效完成而消滅。原審予以論罪科刑，固非無
    見，惟原判決既未及審理上訴後所發生追訴權時效完成之事
    實，自有未洽，應由本院合議庭撤銷改判，並不經言詞辯論
    ，自為第一審之免訴判決。
據上論斷，應依刑事訴訟法第455 條之1 第1 項、第3 項、第36
9 條第1 項前段、第364 條、第451 條之1 第4 項第3 款、第45
2 條、第302 條第2 款、第307 條，判決如主文。
中　　華　　民　　國　　96　　年　　12　　月　　31　　日
                  刑事第三庭  審判長法　官　柳章峰
                                    法  官  林卉聆
                                    法  官  吳國聖
以上正本證明與原本無異。
如不服本判決，應於判決送達後10日內向本院提出上訴狀（應抄
附繕本），其未敘述上訴理由者，應於上訴期間屆滿後20日內補
提理由書狀於本院，上訴於臺灣高等法院臺中分院。告訴人或被
害人如對於本判決不服者，應具備理由請求檢察官上訴，其上訴
期間之計算係以檢察官收受判決正本之日期為準。
                                    書記官  陳采瑜
中　　華　　民　　國　　96　　年　　12　　月　　31　　日
